行　政　法　院　判　決　　　　　　　　　　　　　八十七年度判字第二○六八號
　　原　　　告　甲○○
　　被　　　告　財政部臺灣省北區國稅局
右當事人間因證券交易稅事件，原告不服行政院中華民國八十七年六月八日台八十七
訴字第二八三五八號再訴願決定，提起行政訴訟。本院判決如左︰
　　主  文
原告之訴駁回。
　　事  實
緣原告於民國八十五年六月五日以每股新臺幣（下同）一、○○○元向詹陳和購入崧
匯企業股份有限公司（下稱崧匯公司）股票四、八○○股，成交金額四、八○○、○
○○元，應代徵證券交易稅一四、四○○元，原告僅代徵四、八○○元，被告乃依證
券交易稅條例第九條第一項規定，按應代徵而未代徵之應納稅額九、六○○元處以十
五倍之罰鍰一四四、○○○元。原告不服，循序提行政訴訟。茲摘敘兩造訴辯意旨於
次：
原告起訴意旨略謂︰原告初次經商，不諳稅法，將股票轉讓應代徵證券交易稅千分之
三，誤以千分之一代徵，純屬不知之過，且立即補繳差額，於公庫並無損害，請衡量
情、理、法，減輕罰鍰等語。
被告答辯意旨略謂︰本件原核定，依原告聲明書自承其於八十五年六月五日買進崧匯
公司股票四、八○○股，每股實際成交金額四、八○○元，應代徵證券交易稅一四、
四○○元，原告僅代徵四、八○○元，計短徵九、六○○元，原核定依證券交易稅條
例第二條、第三條、第四條第三款、第九條第一項規定，處十五倍罰鍰，應無不合。
又「人民違反法律上之義務而應受行政罰之行為，法律無特別規定時，雖不以故意為
必要，仍須以過失為其責任條件。」為司法院釋字第三七五號解釋所明示。本件原告
雖非故意，但顯有過失，原處分應予維持。至原告主張稅捐稽徵法已降為罰鍰一倍至
十倍，可否體恤民情，予以最低倍一倍之罰鍰乙節，查本件行為後有關裁罰金額或倍
數並無修正規定，原告主張顯有誤解。原處分及一再訴願決定並無違誤，請駁回原告
之訴等語。
　　理  由
按「證券交易稅向出賣有價證券人按每次交易成交價格依左列稅率課徵之：一、公司
發行之股票及表明股票權利之證書或憑證徵千分之三。」「證券交易稅向出賣有價證
券人課徵，由代徵人於每次買賣交割之當日，按前條規定稅率代徵，並於代徵之次日
，填具繳款書向國庫繳納。」「前條所稱之證券交易稅代徵人如左：．．．三、有價
證券如係由持有人直接出讓與受讓人者，其代徵人為受讓證券人。」「代徵人不履行
代徵義務，或代徵稅額有短徵、漏徵情形者，除責令其賠繳，並由該管稽徵機關先行
發單補繳外，另處以應代徵未代徵之應納稅額十倍以上三十倍以下之罰鍰。」為證券
交易稅條例第二條第一款、第三條第一項、第四條第三款、第九條第一項所明定。本
件原告於八十五年六月五日向詹陳和購入崧匯公司股票四、八○○股，每股實際成交
金額四、八○○元，總成交金額四、八○○、○○○元，應代徵證券交易稅一四、四
○○元，原告僅代徵四、八○○元，有證券交易稅一般代徵稅額繳款書及原告出具之
聲明書等影本附原處分券可稽，是被告按應代徵而未代徵之應納稅額九、六○○元處
以十五倍之罰鍰一四四、○○○元，揆諸首揭規定，並無違誤，一再訴願決定，遞予
維持，俱無不合。原告訴稱：其不諳法令，誤按千分之一代徵，並非故意，請減輕罰
鍰等語。惟查原告未依法律規定稅率代徵，縱非故意，亦難謂無過失，依司法院釋字
第三七五號解釋，仍應受罰，不得以不諳法令求為免責。被告斟酌本件情形，處以十
五倍罰鍰，係其職權，所處罰鍰既在法定範圍，且無違反比例原則等顯然失當情形，
尚難認為違法，原告訴請減輕罰鍰，應無理由。原告起訴意旨，非有理由，應駁回其
訴。至原告指述財政部中區國稅局認其漏報遺產而補徵遺產稅及罰鍰，係違法處分等
節，與本件毫無關聯，併此敘明。
據上論結，本件原告之訴為無理由，爰依行政訴訟法第二十六條後段，判決如主文。
中    華    民    國     八十七      年      十      月      十五       日
                    行 政 法 院 第 一 庭
                                審 判 長 評  事      黃  綠  星
                                         評  事      彭  鳳  至
                                         評  事      高  秀  真
                                         評  事      藍  獻  林
                                         評  事      黃  璽  君
右  正  本  證  明  與  原  本  無  異
                                         法院書記官  邱  彰  德
中    華    民    國     八十七      年      十      月      十五       日
